臺灣臺中地方法院民事判決　99年度訴字第1698號
原　　　告　內新紡織股份有限公司
法定代理人　何大川
訴訟代理人　李文洲
被　　　告　大統冷卻塔實業有限公司
法定代理人　林秋伶
被　　　告　彭成能
共　　　同
訴訟代理人　吳尚昆　律師
上列當事人間請求損害賠償事件，本院於中華民國100年2月10日
言詞辯論終結，判決如下：
    主      文
原告之訴及假執行之聲請均駁回。
訴訟費用由原告。
    事實及理由
一、本件原告起訴主張：原告於民國（下同）99年4月1日委由被
    告大統冷卻塔實業有限公司（下稱大統公司）施作原告公司
    工廠所在地即台中市大里區之冷卻水塔工程，被告大統公司
    即派其員工被告彭成能率同3位工人於該日上午10 時許到場
    施工，嗣於中午12時30分左右空氣壓力機跳機，大約10分鐘
    後警報器響起，經檢查後係有人將冷卻水塔之供水開關關閉
    所造成，查證之結果係當日施工人員於施工時所關關，致原
    告公司工廠生產線全面停機，生產線產品、半成品損失達新
    台幣（下同）1,733,756 元，除先行扣保留施工款項，尚有
    新台幣1,697,741元之損失。爰依民法第184條、第188 條規
    定請求被告連帶賠償上開損失。訴之聲明：被告應連帶給付
    原告1,697,74 1元及自起訴狀繕本送達翌日起至清償日止，
    按年息5%計算之利息，並原告願供擔保請准宣告假執行。
二、被告2 人則以，本件維修水塔工程，原告公司自行派人將該
    水塔之水、電關閉，供被告公司維修，且原告公司之水電開
    關位置及如何操作，僅原告公司人員知悉，被告公司維修水
    塔人員未曾關閉原告之水電開關。另被告彭成能並非現場維
    修工程人員，其僅係被告大統公司之業務代表，帶領維修人
    員至現場後即離開，中午再帶午餐回來給維修人員吃，根本
    不可能碰觸原告公司之機器設備，原告指稱被告彭誠能維修
    不當，使渠設備損壞，殊屬無據。是本件原告之請求，並無
    理由等語，資以抗辯。答辯聲明：原告之訴駁回。
三、按以，因故意或過失，不法侵害他人之權利者，負損害賠償
    責任。故意以背於善良風俗之方法，加損害於他人者亦同。
    違反保護他人之法律，致生損害於他人者，負賠償責任，民
    法第184條第1項前段、後段、第2 項，分別定有明文。上開
    民法第184條第1項規定前、後兩段為相異之侵權行為類型。
    關於保護之法益，前段為權利，後段為一般法益。關於主觀
    責任，前者以故意過失為已足，後者則限制須故意以背於善
    良風俗之方法加損害於他人，兩者要件有別，請求權基礎相
    異，訴訟標的自屬不同（最高法院80年度台上字第3760號判
    決要旨）。此即民法第184條規定係調和「行為自由」和「
    保護的權益」此兩個基本利益，區別不同的權益的保護，而
    組成侵權行為責任體系。被侵害者係他人權利時，只要加害
    人具有故意或過失，即應依民法第184條第1項前段負損害賠
    償責任。其被侵害者，非屬權利時，須加害行為係出於故意
    背於善良風俗方法（第184條第1項後段），或違反保護他人
    之法律（第184條第2項）時，被害人始得請求損害賠償。易
    言之，民法第184條第1項前段所保護的，限於權利，不及一
    般財產上之利益（純粹財產上損害、純粹經濟上損失）。一
    般財產上利益僅能依民法第184條第1項後段規定或第2 項受
    到保護。立法者所以作此「區別性的權益保護」，係鑒於一
    般財產損害範圍廣泛，難以預估，為避免責任氾濫，特嚴格
    其構成要件，期能兼顧個人行為之自由。本此而論，民法第
    184條第1項前段、後段與同條第2 項所保護之客體，固有差
    別。然上開侵權行為之責任成立要件，可歸納為構成要件（
    即指構成要件該當性，組成因素包括行為、侵害權利或法益
    、造成損害及因果關係）、違法性、及故意或過失（僅係於
    民法第184條第2項情形時係推定過失，請求權人就此勿庸舉
    證而已，另第184條第1項後段須以背於善良風俗之手段），
    是為侵權行為的三層結構。
四、次按，實體法上之規範可區分為二大類，其一為基本規範或
    請求權規範，另一則為對立規範。凡能於當事人間發生一定
    之權利者，即為基本規範，亦即權利發生規範（或權利根據
    規範）；而對立規範則包括權利障礙規範（或稱權利妨害規
    範）（即指權利成立之初妨礙其權利之效果之規定，如民法
    第71條、第72條、第87條等）。權利消滅規範（即指實體法
    上使已發生權利歸於消滅之相關規定，如民法第309 條、第
    310條、第334條之清償、免除等）。權利排除規範（或稱權
    利受制規範）（即指實體法上對於權利人之權利行使，得由
    相對人主張一時阻卻或永久阻卻權利行使之規定，如民法第
    264條、第144條等）。所謂基本規範可理解為實體法上之請
    求權基礎（如民法第767條、第184條等），主張權利存在之
    人，應就權利發生之法律要件之該當事實為舉證。而於基本
    規範獲證明後，則主張對立規範存在之人，即負有舉證之責
    任。此即舉證責任之基本原則，學說稱之為特別要件分類說
    （或規範說），此亦為實務上之通說（最高法院44年台上字
    第75號民事判例、69年度台上字第380 號民事判決參照），
    民事訴訟法第277 條之規定，亦應本諸上開說明以為解釋。
    本件原告既依侵權行為之法律關係，而為本件之主張，則依
    上開舉證責任及（三）有關侵權行為結構之說明，則原告對
    於被告侵權行為事實之存在，則責有舉證責任，先予敘明。
五、經查，原告所舉之證人林青慧（註：原告公司職員擔任現場
    領班）雖證稱：「現場的空氣壓力機跳機，當時我（註：指
    林青慧）也在場。因為他們（指被告大統公司之施工人員）
    施工的時候將冷卻供水塔的開關關掉。」、「當時現場的壓
    力降下來，空壓機的燈開始閃，我們查證之後，發現冷卻供
    水塔的開關被關掉，一開始的時候大統公司的人否認是他們
    關的，到了下午的時候，我們說要報警查指紋，他們才說是
    他們關的，當時在場的大統公司的員工共有四人，在場否認
    的人我不知道他的姓名，彭先生去問施工的人員，關的人有
    向他承認是他關的，彭成能當時有跟我們說了他詢問的結果
    ，後來就由我們公司處理，我沒有再介入。」等語（本院99
    年11月25日審理筆錄）。惟被告彭成能於同日審理庭則否認
    稱：「．．．我（指彭成能）是該次業務的承辦人員，我帶
    同工人三人到現場去，前一天有先告訴原告公司要將水電關
    掉，讓我們進去施工，我帶工人到現場之後，有一名小姐帶
    我們進去施工，我交代工人之後就先離開，準備當日的午餐
    ，午餐時間，我將午餐帶到現場與工人，讓工人用餐，送完
    便當我又先離開，離開之後中午十二時三十分接到內新公司
    的電話，說我們工人動到他們的水塔開關，我就趕快回到現
    場去，到現場之後，第一我就問工人是否有碰到原告公司的
    開關，工人第一次回答是沒有，一直拖到三時三十分左右，
    才看到原告公司外派的維修人員才回來，大概四時左右回復
    正常運轉，當時我在場詢問工人的結果是他們都回答沒有關
    ，也不知道是何人關的，因為現場有二座水塔，我們維修其
    中一座，另外一座還在運轉當中。（法官問剛才證人表示你
    們工人中有人表示是他們關的，是否有此事？）當時我們的
    工人沒有人承認過是他們關的，他們連開關在哪裡也不知道
    ，我也不知道，因為我們在施工之前都已經通知對方關水電
    ，讓我們進去施工，所以也不需要確認開關的位置。」等語
    （同上審理筆錄）。又查，經原告要求被告提供當日到場維
    修之工人名單，並攜同到場，其中蔡秋冬證稱：「（原告訴
    訟代理人問證人蔡秋冬）你於九十九年四月一日中午到我們
    公司施工的時候，有無看到何人將我們公司供水水塔的開關
    關閉？答：沒有。」、「當天下午你們在我公司的廠區外面
    等候，我與彭成能在辦公室裡面開會，後來彭成能有無到你
    們三人之中詢問何人關閉我公司的供水開關？答：沒有。」
    等語（本院100年2月10 日審理筆錄）；另1位到場施工工人
    林勝茂亦證稱：「（原告訴訟代理人問證人林勝茂）你於九
    十九年四月一日中午到我們公司施工的時候，有無看到何人
    將我們公司供水水塔的開關關閉？答：沒有，我不知道。」
    、「當天下午你們在我公司的廠區外面等候，我與彭成能在
    辦公室裡面開會，後來彭成能有無到你們三人之中詢問何人
    關閉我公司的供水開關？答：沒有。」等語（同上審理筆錄
    ）。經本院訊問證人林勝茂亦證稱：「99年4月1日當天彭成
    能帶我們3 個工人幾人過去，其中最年輕的應該是沒有到庭
    的另一名工人，該人姓名如何我不知道，我們稱呼他小鐘。
    亦沒有聽說他碰觸到水塔供水開關。」等語；蔡稱冬亦證稱
    ：「我們三人當中是小鐘最年輕？沒有聽說小鐘碰觸到開關
    。」等語（同上審理錄）。是原告稱跳機當日請求被告大統
    公司提供被告彭成能帶領之維修工人名單時，有聽聞被告彭
    成能提到是最年輕的工人碰到開關乙情，亦無法獲得證明。
    除此之外，原告雖又提供事發當日之光碟內容所已攝錄之照
    片，惟此僅能認定被告大統公司現場維修工人進出廠區之時
    間，亦無從證明確有原告所指稱之上開事實。
六、綜上，原告所指被告大統公司由被告彭成能帶領之工人至原
    告公司工廠施工，誤將冷卻水塔之供水開關關閉之事實（即
    侵害行為），無法獲得證明，已如前述。是原告本於民法第
    184條（對被告彭成能部分）、第188條（對被告大統公司部
    分）侵權行為之規定，而為本件主張，構成要件即未充足。
    是其請求被告2 人如數連帶賠償原告所受之上開損失，即無
    理由，自應予以駁回，至其假執行之聲請，既失所附麗，爰
    一併予以駁回。
七、本件原告所主張損害賠償責任之成立原因，既未成立，則其
    所請求損害賠償之範圍，即勿庸予以審酌，併予敘明。
八、結論：本件原告之訴為無理由，依民事訴訟法第78條，判決
    如主文。
中    華    民    國    100   年    2     月    22    日
                  民事第二庭    法  官  陳添喜
正本係照原本作成。
如對本判決上訴，須於判決送達後20日內向本院提出上訴狀。如
委任律師提起上訴者，應一併繳納上訴審裁判費。
中    華    民    國    100   年    2     月    22    日
                                書記官  鐘麗芳